臺灣臺北地方法院刑事判決　　　　　　　96年度易字第2213號
公　訴　人　臺灣臺北地方法院檢察署檢察官
被　　　告　乙○○
上列被告因詐欺案件，經檢察官提起公訴（九十六年度偵字第一
五五四三號），被告於準備程序進行中就被訴事實為有罪之陳述
，經本院合議庭裁定改行簡式審判程序，判決如下：
    主  文
乙○○幫助意圖為自己不法之所有，以詐術使人將本人之物交付
，處有期徒刑陸月，如易科罰金，以新臺幣壹仟元折算壹日。扣
案之第一商業銀行大安分行存摺壹本（帳號000000000
00號）及印章壹枚均沒收之。
    事  實
一、乙○○明知申辦金融帳戶使用乃輕而易舉之事，故無正當理
    由徵求他人提供金融帳戶者，極易利用該等帳戶為與財產有
    關之犯罪工具，竟於循報紙刊載之廣告求職時，應面試者即
    綽號「阿傑」之成年男子（真實姓名年籍不詳）之要求，即
    基於幫助他人意圖為自己不法所有而實施詐欺取財行為之犯
    意，於民國九十六年七月十九日與「阿傑」一同前往位於臺
    北市○○區○○路四段三九０號第一商業銀行大安分行（以
    下簡稱「第一銀行大安分行」）申辦取得帳號000000
    00000號帳戶之存摺、提款卡及密碼，及於同日前往華
    南商業銀行信義分行申辦取得金融帳戶（帳號不詳）之存摺
    、提款卡及密碼後，旋於九十六年七月間某日，在臺北市○
    ○路與吳興街口，以每日新臺幣（下同）二千元之代價，將
    上開二帳戶連同其原先即已使用之中華郵政公司莊敬分行帳
    戶（帳號不詳）之存摺、提款卡、密碼及印鑑交付「阿傑」
    使用，藉以幫助「阿傑」或不詳人士向不特定人實施詐欺取
    財之犯行。嗣「阿傑」或不詳人士即基於意圖為自己不法所
    有之犯意，於九十六年七月二十四日上午九時許，撥打電話
    予甲○○，佯稱其國民身分證遭人盜領，復轉接冒稱警察之
    人通話，謊稱甲○○涉嫌詐欺，經法院傳喚未到庭，再轉接
    冒稱檢察官之人通話，並傳真「臺灣臺北地方法院檢察署刑
    事傳票」及「臺灣臺北地方法院檢察署強制性資產凍結執行
    書」等文件，要求甲○○匯款至「亞太金融空管中心」以接
    受調查，致甲○○陷於錯誤，於九十六年七月二十四日下午
    一時三十分許，自其安泰商業銀行板橋分行（以下簡稱「安
    泰銀行」）之帳戶匯款五十萬元至第一銀行樹林分行黃崑原
    所有之帳號00000000000號帳戶內（黃崑原部分
    由檢察官另案偵辦），復於九十六年七月二十七日自其安泰
    銀行帳戶匯款二百七十萬元至乙○○所有上開第一銀行大安
    分行帳號00000000000號帳戶內。嗣於九十六年
    七月二十七日上午十一時許，乙○○應「阿傑」之要求前往
    第一銀行大安分行欲臨櫃領出甲○○匯入之款項時，為行員
    顏碩慧發覺有異，經聯絡甲○○後，隨即報警處理，並當場
    扣得乙○○所有之上開第一銀行大安分行帳戶存摺一本、印
    章一枚，及行動電話一支（內含0000000000門號
    卡一張），因而查知上情。
二、案經臺北市政府警察局大安分局報請臺灣臺北地方法院檢察
    署檢察官偵查起訴。
    理  由
一、上揭犯罪事實，業據被告乙○○於警詢、偵查及本院審理中
    均供承不諱，核與證人即被害人甲○○於警詢中證述相符，
    並經證人顏碩慧於警詢中證述屬實，且有安泰銀行匯款委託
    書二紙（見偵查卷第二七頁）、被告第一銀行大安分行帳戶
    存摺封面及內頁影本各一紙（見偵查卷第二八頁）、被害人
    甲○○收受之「臺灣臺北地方法院檢察署刑事傳票」一紙及
    「臺灣臺北地方法院檢察署強制性資產凍結執行書」二紙（
    見偵查卷第二九至三一頁）、搜索扣押筆錄、扣押物品目錄
    表扣押物品收據各一紙（見偵查卷第三五至三九頁）、第一
    銀行大安分行九十六年八月七日一安字第一二四號函所附之
    被告上開帳戶開戶申請書、印鑑卡及歷史交易明細表一件（
    見偵查卷第七一至七七頁），堪信被告於本院審理中出於任
    意性之自白應與事實相符。是本件事證明確，被告犯行洵堪
    認定，應予依法論科。
二、按刑法上之幫助犯，係對於犯罪與正犯有共同之認識，而以
    幫助之意思，對於正犯資以助力，而未參與實施犯罪之行為
    者而言，最高法院七十五年度臺上字第一五０九號，及八十
    八年度臺上字第一二七０號判決亦同此意旨。是以如未參與
    實施犯罪構成要件之行為，且係出於幫助之意思提供助力，
    即屬幫助犯，而非共同正犯。本件被告乙○○提供上開金融
    帳戶存摺、提款卡、印鑑及密碼予「阿傑」使用，供「阿傑
    」或不詳人士利用以對不特定大眾實施詐欺取財之犯行，被
    告乃係參與詐欺罪構成要件以外之行為，且在無證據證明被
    告係以正犯而非以幫助犯之犯意參與犯罪之情形下，應認其
    所為係幫助犯而非正犯行為，是核被告乙○○所為，係犯刑
    法第三百三十九條第一項、第三十條第一項之幫助詐欺取財
    罪，起訴書認被告為刑法第三百三十九條第一項之共同正犯
    ，容有未洽，惟經蒞庭檢察官當庭變更，本院自得予以審酌
    。又被告幫助他人犯罪，應依刑法第三十條第二項之規定，
    按正犯之刑減輕之。至被告雖一次交付「阿傑」三個金融帳
    戶之存摺、提款卡、印鑑及密碼，究屬一次交付，僅論以一
    次幫助行為。爰審酌被告所為影響經濟交易安全，增加被害
    人尋求救濟之困難，並使犯罪之追查趨於複雜，嚴重危害社
    會安全及金融秩序，惟斟酌其素行、生活狀況、犯罪後坦承
    犯行，被害人並已追回二百六十四萬元，有第一銀行未登摺
    帳項查詢清單一紙（見偵查卷第七七頁）等一切情狀，量處
    如主文所示之刑，並諭知易科罰金折算標準，以資懲儆。至
    扣案被告所有之上開第一銀行大安分行帳戶存摺一本及印章
    一枚，均為供其幫助他人實施詐欺取財行為所用之物，業據
    被告自承在卷，爰併依刑法第三十八條第一項第二款沒收之
    。另扣案之行動電話一支（內含0000000000門號
    卡一張），雖為被告所有，但為被告日常生活使用，並非僅
    供本案犯罪所用之物，爰不併予宣告沒收，附此敘明。
據上論斷，應依刑事訴訟法第二百七十三條之一、第二百九十九
條第一項前段，刑法第三十條第一項、第二項、第三百三十九條
第一項、第四十一條第一項前段、第三十八條第一項第二款，刑
法施行法第一條之一第一項、第二項前段，判決如主文。
本案經檢察官陳焜昇到庭執行職務。
中　　華　　民　　國　　96　　年　　9　　月　　18 　　日
　　　　　　　　　刑事第十三庭 法　官 郭顏毓
上正本證明與原本無異。
如不服本判決，應於判決送達後10日內向本院提出上訴狀（應抄
附繕本）。告訴人或被害人如對於本判決不服者，應具備理由請
求檢察官上訴，其上訴期間之計算係以檢察官收受判決正本之日
期為準。
                               書記官 潘文賢
中　　華　　民　　國　　96　　年　　9 　　月　　19　　日
附錄本案論罪科刑法條全文：
刑法第三百三十九條第一項
意圖為自己或第三人不法之所有，以詐術使人將本人或第三人之
物交付者，處五年以下有期徒刑、拘役或科或併科一千元以下罰
金。
